臺灣臺北地方法院交通事件裁定　　　　　　　　　　九十年度交聲字第一二五五號
　　異 議人 即
　　受 處分 人　甲○○
右列受處分人因違反道路交通管理處罰條例案件，對於臺北市交通事件裁決所中華民
國九十一年十月十一日所為之處分（原處分案號：北市裁三字第裁二二－一Ａ000
0000號、第裁二二－一Ａ0000000號、第裁二二－Ａ00000000號
），聲明異議，本院裁定如左：
    主  文
原臺北市交通事件裁決所中華民國九十一年十月十一日北市裁三字第裁二二－一Ａ0
000000號、第裁二二－一Ａ0000000號裁決書所為之處分均撤銷。
甲○○汽車駕駛人停車時，有在禁止臨時停車處所停車，處新臺幣陸佰元罰鍰；又汽
車駕駛人停車時，有在禁止臨時停車處所停車，處新臺幣陸佰元罰鍰。
其餘之異議駁回。
    理  由
一、按人行道不得臨時停車，道路交通安全規則第一百十一條第一款定有明文，又汽
    車駕駛人在人行道臨時停車者，依道路交通管理處罰條例第五十五條第一款規定
    處以新台幣（以下同）三百元以上六百元以下之罰鍰，是由上開法條規定可知，
    人行道乃為禁止汽車臨時停車之處所（至於人行道之定義，依道路交通管理處罰
    條例第三條第三款規定，乃係指為專供行人通行之騎樓、走廊，及劃設供行人行
    走之地面道路，與人行天橋及人行地下道），故如汽車駕駛人在禁止臨時停車處
    所之人行道「停車」者，主管機關乃可依道路交通管理處罰條例第五十六條第一
    項第一款規定對行為人處以六百元以上一千二百元以下之罰鍰。
二、本件受處分人即異議人甲○○於九十年七月十日十時五十分許（下稱甲違規事實
    ）、七月十一日十七時十六分許（下稱乙違規事實）、七月十三日十時三十分許
    （下稱丙違規事實）分別將其所有車號ＡＲＪ－九三五號重型機車，停放在臺北
    市○○○路○段一七七號、一七五號前之屬於人行道範圍之供行人行走之地面道
    路上，而為臺北市停車管理處交通助理員顏沈祥、全昌貴及臺北市政府警察局中
    山分局交通隊警員陳宗欽當場以拍照之方式採證，並以受處分人有違反道路交通
    管理處罰條例第五十六條第一項第九款、第一款停車位置不依規定及在禁止臨時
    停車處所停車之行為分別掣單舉發，嗣受處分人於舉發通知單上所載應到案日期
    前向原處分機關提出申訴，經原處分機關請舉發單位即臺北市停車管理處、臺北
    市政府警察局中山分局交通隊調查結果，仍認受處分人確有違規停車之行為，原
    處分機關乃依道路交通管理處罰條例第五十六條第一項第九款、違反道路交通管
    理事件統一裁罰標準表（以下稱標準表）之規定於九十年十月十一日就甲違規事
    實裁決從輕裁處異議人罰鍰六百元，又於同日依同條例第五十六條第一項第一款
    、標準表之規定就乙違規事實裁決從輕裁處異議人罰鍰六百元，復於同日依同條
    例第五十六條第一項第九款、標準表之規定就丙違規事實裁決從輕裁處異議人罰
    鍰六百元。
三、受處分人固不否認其所有重型機車於前揭時、地停放在被舉發地點為警拍照之事
    實，惟矢口否認有任何違反道路交通管理處罰條例規定之行為，辯稱：該停車地
    點曾於九十年七月十日起自民權東路中山國小至中山北路三段路口，進行人行道
    翻修工程，故施工單位為工程之進行，會把停放在人行道上之機車，搬移至附近
    未施工之人行道上，違規所舉發之地點與其原停車之地點不同，顯因施工而遭遷
    移，機車為其常依賴之交通工具之一，決無棄之不顧之理，且其於七月十六日晚
    上約九時許，曾至中山區圓山派出所報案，機車失竊，後因值班警員告知機車在
    濱江拖吊場內，始將車領回云云。經查：
（一）、本件受處分人甲、乙、丙之違規事實，有臺北市停車管理處交通助理員顏沈
        祥、全昌貴及臺北市政府警察局中山分局交通分隊警員陳宗欽當場拍照之採
        證照片三張在卷可證。
（二）、臺北市政府工務局新建工程處代辦「中山建國北路兩側及民權東路人行道改
        善工程」工區範圍，民權東路（中山國小至中山北路三段）人行道路段於九
        十年七月起進行人行道更新工程，該處承商於人行道施工一週前即於施工路
        段張貼施工通知單，以便車主自行遷離俾利施工，若未能於施工日遷離人行
        道上機車，則由承商自行移置可停放機車路段，有卷附臺北市政府工務局新
        建工程處九十一年七月九日北市工新工字第０九一六一八六二五００號函可
        按，則受處分人所辯其機車係經施工單位移置至違規地點之情即難以證明。
（三）、臺北市政府警察局中山分局圓山派出所於九十年七月十六日並未受理受處分
        人失竊機車之報案，亦有卷附臺北市政府警察局中山分局九十一年十一月七
        日北市警中分刑字第０九一七五六０七一００號函可查，故受處分人所辯稱
        其在九十年七月十六日因失竊機車至圓山派出所報案之情尚無證據證明。
（四）、受處分人之機車於九十年七月十三日二十一時二十一分許經臺北市政府警察
        局交通大隊第二分隊舉發，拖吊至臺聯濱江保管場保管，至同年月十八日二
        十二時十二分許受處分人始繳清罰款領車，有臺北市停車管理處九十一年十
        月二十九日北市停四字第０九一三六三四五一００號函附違規車輛拖吊資料
        明細表在卷可稽。
（五）、受處分人於九十年七月十日十時五十分許、七月十一日十七時十六分許、七
        月十三日十時三十分許分別因其所有車號ＡＲＪ－九三五號重型機車，停放
        在臺北市○○○路○段一七七號、一七五號前之屬於人行道範圍之供行人行
        走之地面而經舉發，其機車又於九十年七月十三日因違規停車經拖吊至臺聯
        濱江保管場保管，若受處分人確係以該車為代步工具，豈會遲至七月十八日
        始至保管場領車，且受處分人辯稱其在十六日至圓山派出所報失竊機車，因
        警員告知其車在濱江保管場，才至保管場領車云云，若確係如此，受處分人
        何以又會遲至十八日始至保管場領車，而非在十六日當日領車，足見受處分
        人前開辯詞多有矛盾之處，且經本院向前開主管機關查明結果，均無法證明
        其辯詞為真，故所辯各詞不足採信，本件事證明確，受處分人之違規行為堪
        以認定。
四、綜上所述，受處分人確有在前揭時、地將其所有前開車號重型機車停放在禁止臨
    時停車之人行道之違規停車行為，從而原處分機關依道路交通管理處罰條例第五
    十六條第一項第一款、第九款規定就受處分人甲、乙、丙之違規事實，分別從輕
    裁處受處分人罰鍰六百元，固非無見。惟按「停車時間、位置、方式及車種，如
    公路或警察機關有特別規定時，應依其規定」道路交通安全規則第一百十二條第
    一項第十六款定有明文，又上開條文所指「特別規定」係指「公路或警察機關為
    維護道路交通安全與暢通所發布之行政命令而言」，有交通部七十二年七月二十
    二日交路字第一五六六四號函釋可稽。而在人行道上停車，應依前開說明處罰（
    理由一），故原處分機關，就受處分人甲、丙之違規事實所適用之法條應有錯
    誤，雖受處分人所辯為無理由，惟此部分處罰，既有可議之處，自無從予以維持
    ，應由本院依道路交通管理處罰條例第五十六條第一項第一款、違反道路交通管
    理事件統一裁罰標準及處理細則第四十四條第一項及前揭標準表之規定，裁處如
    主文第二項所示之處分。另受處分人乙之違規事實，原處分機關依上開規定裁罰
    ，尚無違誤自應予以維持，異議人此部分之議異為無理由，自應予以駁回。
據上論斷，應依道路交通案件處理辦法第十九條、第二十條，裁定如主文。
中    華    民    國      九十一      年      十一     月     二十一    日
              臺灣臺北地方法院交通法庭
                                          法  官  王  綽  光
右正本證明與原本無異。
如不服本裁定，應於送達後五日內，向本院提出抗告狀。
                                          書記官  潘  惠  梅
中    華    民    國      九十一      年      十一     月     二十五    日
